【裁判字號】    99,簡上,182
【裁判日期】    990415
【裁判案由】    詐欺
【裁判全文】
臺灣桃園地方法院刑事判決             99年度簡上字第182號
上  訴  人
即  被  告  乙○○
選任辯護人  巫宗翰律師
上列上訴人即被告因詐欺案件，不服本院98年度壢簡字第3027號
，中華民國98年12月28日第一審刑事簡易判決（聲請簡易判決處
刑案號：臺灣桃園地方法院檢察署98年度偵字第18520 號），提
起上訴，本院管轄之第二審地方法院合議庭判決如下：
    主  文
上訴駁回。
    事  實
一、乙○○可預見提供銀行帳戶予姓名年籍不詳之人使用，可能
    幫助不詳之犯罪集團從事財產犯罪行為，作為取得財物或財
    產上利益之管道，竟基於縱使該人將其帳戶用以從事詐欺取
    財之財產犯罪行為，亦不違反其本意之幫助犯意，而於民國
    97年3 月12日至同年6 月5 日間某日，在臺灣地區某不詳處
    所，將其所持有不知情之曾淑芬所有第一商業銀行（下稱第
    一銀行）平鎮分行帳號000 000000000000 號帳戶提款卡及
    密碼，交付某真實姓名年籍不詳之成年人，嗣該成年人所屬
    犯罪集團之成員即共同意圖為自己不法之所有，基於詐欺取
    財之犯意聯絡，於97年6 月5 日晚上7 時30分許，致電予人
    在桃園縣之甲○○，向其佯稱：其先前購物時誤設分期付款
    方式，需至自動櫃員機解除設定云云，致甲○○不疑有他，
    信以為真，依指示至自動櫃員機操作，於同日晚間8 時16分
    09 秒 許，匯款新臺幣（下同）5,721 元至上揭帳戶內，旋
    將該款提領一空。嗣甲○○發覺受騙，乃報警循線查獲。
二、案經被害人甲○○訴由桃園縣政府警察局中壢分局報請臺灣
    桃園地方法院檢察署檢察官偵查後聲請以簡易判決處刑。
    理  由
一、本件認定事實所引用之本件卷內所有卷證資料（包含人證與
    文書證據、物證等證據）之證據能力，檢察官及被告、辯護
    人於本院準備程序、審理時均不爭執（見本院卷第33、42、
    43頁），並無證據證明係公務員違背法定程序所取得；又卷
    內之各項文書證據，亦無刑事訴訟法第159 條之4 第1 款、
    第2 款顯有不可信之情況，而不得作為證據之情形，故本院
    均認有證據能力。
二、被告乙○○對於其胞姐曾淑芬之上揭銀行帳戶提款卡自96年
    7 月26日起至97年6 月間均由其使用、持有，嗣該帳戶之提
    款卡、密碼等資料，遭詐騙集團利用，使告訴人甲○○匯入
    前揭款項，及遭提領一空等情，均坦認不諱（見偵卷第4 至
    6 頁、26至27頁、本院卷第32頁反面、第42頁反面至43頁）
    ；其中曾淑芬開戶領有提款卡之事，有第一銀行平鎮分行97
    年7 月15日（97）一平鎮字第126 號、98年10月6 日（98）
    一平鎮字第244 號函檢附曾淑芬之開戶申請資料及存款明細
    分類帳存卷為憑（見偵卷第18至19、33至41頁）；告訴人受
    騙詳情，則據其指訴歷歷（見偵卷第15至16頁），並有郵政
    自動櫃員機交易明細表、桃園縣政府警察局中壢分局中壢派
    出所受理詐騙帳戶通報警示簡便格式表、受理各類案件紀錄
    表、受理刑事案件件報案三聯單及內政部警政署反詐騙案件
    紀錄表各1 紙等附案可佐（見偵卷第20至23頁），此部分事
    實，首堪認定。
三、被告雖矢口否認犯罪，辯稱：伊並未提供提款卡及密碼予詐
    騙集團成員使用，伊將該帳戶提款卡及伊的身分證、現金、
    筆記本放置於小提包內一起遺失，且伊從未用提款卡提領現
    金，所以提款卡密碼才寫在紙條上，並貼於提款卡上而一直
    未撕掉，又伊發現提款卡遺失後3 、4 天有撥打銀行語音掛
    失，但因銀行電腦系統維修中，伊始利用網路掛失云云（見
    偵卷第4 至6 、26、27頁、本院卷第10至19、32頁反面），
    然查：
  (一)被告就其辦理掛失手續之經過，於警詢時先稱：伊打電話向
    銀行掛失，但因電腦系統維護，請伊臨櫃辦理，伊乃直接利
    用網路銀行掛失云云（見偵卷第4 至6 頁）；後於檢察官偵
    訊時又改稱：伊於發現遺失後3 、4 天打電話去銀行，但因
    銀行系統在維護，而語音又無法轉接客服人員，所以伊才會
    在網路銀行掛失云云（見偵卷第26、27頁），非惟就其電話
    掛失當時情節前後不一，甚至就其究否與客服人員直接電話
    接洽，或因語音系統無法轉接客服人員，說詞全然迥異，已
    難信實。
  (二)被告雖辯稱：從未使用提款卡提領現金，故密碼紙條一直貼
    在提款卡上，當時因帳戶內已沒有存款，所以遺失時沒有放
    在心上，才會於遺失3 、4 天後始辦理掛失手續云云，然經
    本院依職權向第一商業銀行平鎮分行查詢，該帳戶存款明細
    分類帳各筆交易「摘要」欄註記「CD」之何指，經其覆以：
    「CD」即係指以提款機提款之交易，「CD」後緊接註記之3
    位數字碼即指該次提款卡領款交易之提款機所屬銀行代碼等
    節（見本院卷第30頁），又細核本件帳戶存款明細分類帳記
    載（見偵卷第18至19頁），自96年7 月21日起至97年3 月12
    日止，摘要欄註記為「CD」之交易達56筆，顯見被告在短短
    8 個月內，使用提款卡領款次數竟多達56次，所辯未曾提款
    卡提款一詞，並非事實，要無可信。衡以被告為正值36歲成
    年人，且密集使用提款，對於密碼理應熟稔之至，絕無另貼
    寫於提款卡上防止漏忘之必要，更遑論將密碼外露於提款卡
    上任人輕易知悉、盜用之理。再金融帳戶資料為人民存取財
    產之重要工具，攸關個人權益影響重大，基於其特殊性質，
    一般人對於帳戶存摺及金融卡之保管都會提高注意且更為謹
    慎，更遑論是一張書寫有密碼之提款卡遺失，因此於發現遺
    失當時，不論帳戶內是否尚有存款，理當儘速辦理掛失，以
    防止遭有心人士利用，或產生意外之財產損失。而被告於發
    現提款卡遺失後，竟未立即採取必要之掛失手續以資補救，
    均悖常理。雖其又辯稱：伊有至警局報案，但警員說提款卡
    遺失非本人不得報案云云（見本院卷第17頁），然與被告於
    警詢中所承：「（問：你有無向警方報案？）沒有向警方報
    案」一詞，已有未合，且依被告所述，同時遺失現金、身分
    證（即整個小提包遺失），絕無不能報案之理。再者，上開
    帳戶於97年3 月12日至97年6 月5 日僅有35元之餘額（見偵
    卷第19頁），根本無從以提款卡提領，被告又豈需將提款卡
    攜出，均非合理。
  (三)按金融存款帳戶，事關存戶個人財產權益之保障，與存戶之
    印鑑章結合，其專屬性、私密性更形提高，除非本人或與本
    人具密切之關係者，難認有何理由可自由流通使用該帳戶提
    款卡，一般人亦均有應妥為保管帳戶提款卡，以防止提款卡
    被他人盜用之認識，縱有特殊情況偶有將提款卡交付他人之
    需，亦必深入瞭解其用途後再行提供以使用，恆係吾人日常
    生活經驗與事理；且按金融帳戶為個人理財工具，申請開設
    金融帳戶並無任何特殊之限制，一般民眾皆可以存入最低開
    戶金額之方式申請之，且一個人可以在不同之金融機構申請
    多數之存款帳戶使用，此乃眾所週知之事實，而時下以電話
    詐騙促使被害人操作銀行自動付款機或匯款而詐取金錢之行
    為甚為猖獗，且廣為媒體報導，並經政府有關機關呼籲，不
    要受騙。則依一般人之社會生活經驗，苟不以自己名義申請
    開戶，卻向不特定人蒐集他人之帳戶供己使用，其目的極可
    能利用該帳戶供作非法詐財之用，應可預見。本件被告係智
    慮成熟之成年人，對於上情自無法諉為不知，其既可預見將
    此有關個人財產、身分之帳戶提款卡，淪落於他人手中，極
    可能被利用為與詐騙有關之犯罪工具，雖無取得提款卡者必
    然持以詐騙他人之確信，竟仍將其所有前開銀行帳戶提款卡
    交予他人使用，顯然對於該人縱以該帳戶作為不法詐騙使用
    ，予以容認，足見被告有幫助詐騙份子利用其上開帳戶詐欺
    之不確定故意及行為甚明。至被告交付上開帳戶提款卡予詐
    騙集團成員之時間，雖被告否認犯罪而無從詳知，然仍可特
    定在97年3 月12日最後一次提款（餘額41元）後至97年6 月
    5 日詐騙款項匯入提領前之某時，允宜敘明。
  (四)綜上所述，本件事證明確，被告所辯，無非事後卸責之詞，
     不足採信，被告幫助詐欺犯行，洵堪認定，應依法論科。
四、按對於犯罪與正犯有共同之認識，而以幫助之意思，對於正
    犯資以助力，而未參與實行犯罪之行為者，即屬刑法上之幫
    助犯。本件被告基於幫助之犯意，提供前述帳戶金融卡及密
    碼予他人使用，已如前述。嗣該取得帳戶金融卡、密碼之成
    年人或其轉受者與他人共同利用被告之幫助，使上開被害人
    因受施詐術而陷於錯誤，因而匯款至被告所提供之帳戶，雖
    無證據足以證明被告有參與詐欺取財罪構成要件之行為，但
    被告以幫助之犯意參與犯罪構成要件以外之行為，仍應認其
    係詐欺取財罪之幫助犯。
五、查本件向被告取得帳戶資料之不詳姓名成年人為犯罪集團成
    員，核該集團成員所為，均係犯刑法第339 條第1 項之詐欺
    取財罪。該成年犯罪集團成員間，有犯意聯絡及行為分擔，
    為共同正犯。被告基於幫助之意思，提供所持有之上開帳戶
    提款卡及密碼，而對於正犯即收受者犯詐欺罪資以助力，所
    為係基於幫助普通詐欺之犯意而參與構成要件以外之犯行，
    核其所為，係犯刑法第30條第1 項前段、第339 條第1 項之
    幫助詐欺取財罪。其以幫助之意思，參與構成要件以外之行
    為，為幫助犯，應依刑法第30條第2 項規定，依正犯之刑減
    輕之。
六、原審以被告犯罪事證明確，援引刑事訴訟法第449 條第1 項
    前段、第3 項、第454 條第1 項、第2 項，刑法第30條第1
    項前段、第2 項、第339 條第1 項，刑法施行法第1 條之1
    第1 項、第2 項前段等規定，並審酌被告為謀一己私利而將
    上開帳戶提款卡及密碼提供給不法分子資為詐欺取財之工具
    ，供詐騙集團作為詐騙款項匯入、領取之用，紊亂社會正常
    交易秩序，並使不法之徒藉此輕易詐取財物，使檢警難以追
    查緝捕，所造成之危害非輕，及被告犯罪之目的、動機、素
    行、犯後否認犯行，態度欠佳等一切情狀，量處拘役40日，
    並依刑法第41條第1 項前段規定，諭知如易科罰金以新臺幣
    1,000 元折算1 日，經核原審認事用法，洵無不當，量刑亦
    稱妥適。被告猶執陳詞否認犯罪，上訴指摘原判決不當，為
    無理由，應予駁回。
據上論斷，應依刑事訴訟法第455 條之1 第1 項、第3 項、第36
8 條，判決如主文。
本案經檢察官陳仁傑到庭執行職務。
中    華    民    國    99    年    4    月     15    日
                  刑事第九庭  審判長  法  官  吳為平
                                      法  官  林玉蕙
                                      法  官  蘇琬能
以上正本證明與原本無異。
不得上訴。
                                      書記官  黃惠鈴
中    華    民    國    99    年    4     月    15    日
附錄本案論罪科刑法條：
中華民國刑法第339條
（普通詐欺罪）
意圖為自己或第三人不法之所有，以詐術使人將本人或第三人之
物交付者，處 5 年以下有期徒刑、拘役或科或併科 1 千元以下
罰金。
以前項方法得財產上不法之利益或使第三人得之者，亦同。
前二項之未遂犯罰之。

司法院資訊處製作；財團法人民間司法改革基金會備份。
